最高法院刑事判決　　　　　　九十六年度台上字第五六五六號
上　訴　人　甲○○
選任辯護人　陳昭全律師
上列上訴人因違反毒品危害防制條例案件，不服台灣高等法院中
華民國九十六年七月二十四日第二審判決（九十六年度上訴字第
二三二七號，起訴案號：台灣台北地方法院檢察署九十五年度偵
字第七三九二號），提起上訴，本院判決如下：
    主  文
原判決撤銷，發回台灣高等法院。
    理  由
本件原判決認定上訴人甲○○明知海洛因係毒品危害防制條例所
列管之第一級毒品，不得非法販賣，竟與友人董榮和（另案判處
有期徒刑柒年陸月確定）共同基於意圖營利販賣第一級毒品之概
括犯意聯絡，自民國九十四年二月一日起至三月七日凌晨十二時
二十分許，在台北市○○區○○街六之十八號巷口，以每次最少
新台幣（下同）五百元之價格，販賣第一級毒品海洛因各一小包
（微量）予王斌賢，計十次。其交易方式係由上訴人提供不知情
之游尚杰（原名游文棕）所有門號0000000000號行動
電話，作為王斌賢與渠等聯繫購買毒品之用，而由王斌賢在其母
所經營之豪城餐廳（址設台北市○○區○○路一段二一二巷三四
號），利用所裝設之00000000、00000000號市
內電話，撥打上開行動電話號碼，由董榮和或上訴人接聽，於談
妥交易價格並約定交易時間後，推由其中一人先行以海洛因黏貼
在上開漢中街巷口附近路旁某攤位桌面下方，或置於路旁某樹下
等方式以代面交，隨即於約定時間前往上開漢中街巷口，向王斌
賢收取該次價金後，再告以海洛因之放置地點，由王斌賢自行前
往拿取之。嗣王斌賢於同年三月七日凌晨十二時二十分許，以前
開方式購得海洛因一包（淨重０．０三公克）並交付價金五百元
予上訴人後，王斌賢旋於同日凌晨十二時三十分許，在台北市○
○區○○路一段二一二巷與梧州街口為警當場查獲，並扣得海洛
因一包（淨重０．０三公克）。嗣經王斌賢供出海洛因來源（即
上開行動電話號碼、賣主特徵及購買地點），由員警帶同王斌賢
以電話撥打上揭行動電話號碼與賣主聯繫，經上訴人接聽，王斌
賢無購買之真意而向其佯稱欲再購買海洛因一千元，繼而由董榮
和循同前交易模式，先行將海洛因一包（淨重０．一五公克）黏
貼在漢中街六之十八號前之攤位桌緣下方後，再前往指定交易地
點即上開漢中街巷口欲收取價款時，為警當場逮捕。旋經警徵得
董榮和同意，帶其與王斌賢於同日凌晨一時三十分許，在漢中街
六之十八號前之攤位桌緣下方起獲海洛因一包（淨重０．一五公
克），而董榮和與上訴人此次犯行，因王斌賢無買受之真意而未
遂。再董榮和與上訴人以上販賣海洛因予王斌賢所得至少有五千
元（依最有利於董榮和與上訴人方式認定，亦即以王斌賢每次購
買最低價金五百元乘以十次核算）等情。因而撤銷第一審判決，
改判論處上訴人共同連續販賣第一級毒品罪刑，固非無見。
惟查：(一)、刑事訴訟法第一百五十六條第二項規定：被告或共犯
之自白不得作為有罪判決之唯一證據，仍應調查其他必要之證據
，以察其是否與事實相符。其立法意旨乃在防範被告或共犯自白
之虛擬致與事實不符，故對自白在證據上之價值加以限制，明定
須藉補強證據以擔保其真實性，並非絕對可由法院自由判斷被告
或共犯自白之證明力。況犯毒品危害防制條例第四條第一項至第
四項、第五條第一項至第四項、第六條第一項至第四項、第七條
第一項至第四項、第八條第一項至第四項、第十條或第十一條第
一、二項之罪，供出毒品來源，因而破獲者，得減輕其刑，同條
例第十七條定有明文，則施用毒品之人，如供出毒品來源因而破
獲，既得藉以邀求寬典減輕其刑，為擔保其所為不利於對向共犯
之陳述之真實性，尤應有足以令人確信其陳述為真實之補強證據
，始得據為不利被告之認定。本件原判決認定上訴人有前開與董
榮和共同連續販賣第一級毒品海洛因予王斌賢施用，自九十四年
二月間起至九十四年三月七日凌晨止，除王斌賢經警查獲後，佯
為購買該次外，共計已販賣十次等情，係以王斌賢之陳述、在王
斌賢身上查獲之一小包海洛因及上訴人使用之00000000
00號行動電話通聯紀錄為其論罪之依據。然查上訴人使用之上
開行動電話通聯紀錄，僅有通話雙方之電話號碼、通話時間、基
地台位置等資料，並未經依法監聽錄音，而無通話內容，自無從
證明雙方係為買賣毒品而通話。又王斌賢身上被警查獲之海洛因
一小包，亦無直接證據證明係上訴人所販賣，雙方無怨隙，亦不
足以佐證王斌賢之陳述確與事實相符，究竟有無其他證據足以佐
證王斌賢不利上訴人之陳述，確與事實相符，原審未詳查釐清，
即遽行判決，顯有調查未盡之違誤。(二)、有罪之判決書，須將法
院依職權認定之犯罪事實，詳記於事實欄，然後於理由內逐一說
明其憑以認定之證據，使事實與理由兩相一致，始稱適法；倘若
理由說明與卷內證據資料不相符合，即屬判決理由矛盾，其判決
當然為違背法令。原判決理由欄二(一)、謂：依卷附上訴人使用之
0000000000號行動電話雙向通聯紀錄（見九十四年度
偵字第九五二二號影印卷第五十六頁至第一四七頁），該門號自
九十四年二月一日起至同年三月六日止，幾乎每日均有來自00
000000號、00000000號、或00000000號
公用電話（即王斌賢所稱向上訴人洽購毒品時使用之電話）之受
話紀錄，足認王斌賢確有於上開時間向上訴人購買海洛因之事實
。惟依卷附之上述通聯紀錄，並無九十四年三月間之通聯紀錄，
原判決謂該通聯紀錄有九十四年三月一日至六日之通聯資料云云
，與卷內資料不盡相符，顯有證據上理由矛盾之違法。又依台灣
高等法院九十五年度上更(一)字第三七０號被告（即共犯）董榮和
違反毒品危害防制條例案件之刑事判決，該案卷附000000
0000號行動電話雙向通聯紀錄，係外附遠傳電信股份有限公
司九十四年四月十八日傳真檢附之紀錄一冊，係自九十四年二月
一日起至同年月六日止之通聯紀錄（見第一審卷第六十七頁），
究竟此傳真之紀錄有無九十四年三月一日至六日之通聯紀錄？另
原判決認王斌賢於被警查獲後，所打上訴人之行動電話號碼，佯
稱要再購買一包海洛因等情，有無通聯紀錄可資佐證？原審對此
重要待證事項，未進一步詳查究明，即率行判決，亦有未當。上
訴意旨指摘原判決違法，尚非全無理由，應認有發回更審之原因
。
據上論結，應依刑事訴訟法第三百九十七條、第四百零一條，判
決如主文。
中　　華　　民　　國　九十六　年　　十　　月　二十五　日
                      最高法院刑事第八庭
                          審判長法官  陳　正　庸
                                法官  賴　忠　星
                                法官  林　開　任
                                法官  宋　　　祺
                                法官  韓　金　秀
      本件正本證明與原本無異
                                      書  記  官
中　　華　　民　　國　九十六　年　　十　　月　三十一　日
                                                Ａ
